【裁判字號】    90,易,1287
【裁判日期】    900928
【裁判案由】    偽造文書等
【裁判全文】
台灣桃園地方法院刑事判決                          九十年度易字第一二八七號
    公  訴  人  臺灣桃園地方法院檢察署檢察官
    被      告  丙○○．靶係
右列被告因偽造文書等案件，經檢察官提起公訴（九十年度偵字第三七八號），本院
判決如左：
        主  文
丙○○、靶係連續意圖為自己不法之所有，以詐術使人將本人之物交付，處有期徒刑
陸月，如易科罰金以參佰元折算壹日，緩刑參年。
        事  實
一、丙○○‧靶係於民國八十二年十一月間起，在桃園縣復興鄉溪口台四鄰五六號自
    宅邀如附表一所示之人籌組合會，自任會首，含會首共有二十九會，每期會款新
    台幣（下同）一萬元，採外標制，底標為一千元，每月十日開標。其後丙○○‧
    靶係因需款孔急，竟基於意圖為自己不法所有之概括犯意，於八十四年四月十日
    及同年五月十日，連續二次在桃園縣復興鄉溪口台四鄰五六號處，向庚○○以外
    ，如附表二所示之活會會員誆稱：係庚○○先後各以五千八百元及七千元得標，
    並對庚○○詐稱：係其他之活會會員得標，致使附表二所示之活會會員陷於錯誤
    ，如數交付如附表二所示之會款予丙○○‧靶係，共計二十四萬元。丙○○‧靶
    係於詐得會款後，復因部分死會會員拒不繳納會款，導致合會無法繼續運作，經
    召集會員開協調會後，庚○○使知遭冒標情事。
二、案經庚○○告訴由臺灣桃園地法院檢察署檢察官偵查起訴。
    理  由
一、訊據被告丙○○. 靶係矢口否認涉有詐欺犯行，辯稱：八十四年四月及五月兩次
    ，庚○○均有到伊家中標會，是因為其有急用，所以標下後借予其云云。惟查：
    右揭詐稱庚○○得標之事實，業據告訴人庚○○於偵查中指稱：伊是以自己名義
    參加丙○○‧靶係所起之合會，共計三會，因無急用，所以從未標會，其後經辛○○、寅○○告知才知道被告於八十四年四、五月間以伊名義標會之事，事後向
    被告追問，被告均置之不理，並且拒絕返還伊應得之會款五十七萬元等語，核與
    證人即會員辛○○於偵查及本院審理時之證述之情節相符。參以本件合會會金每
    期一萬元，告訴人以高達五千八百元及七千元之金額競標，甘負鉅額利息，標下
    會款借予被告，竟未向被告收取任何利息或書立憑據？其情顯悖離常理。被告所
    辯不足採信。此外，並有標明利息及得標會員之標單影本一紙附卷稽。事證明確
    ，
二、核被告所為係犯刑法第三百三十九條第一項之詐欺罪。被告於各該會期，以冒標
    行為，同時詐騙附表二所示之多數被害會員，為想像競合犯，仍應從一詐欺罪論
    。又先後二次犯行，時間緊接，罪名與構成要件相同，顯係基於概括犯意而為，
    應依連續犯規定論以一罪，並加重其刑。爰審酌被告犯罪之動機係因經濟狀況惡
    化，資金周轉失靈，致罹刑典、目的、所受之刺激、手段、品行、智識程度、詐
    騙之金額，所生危害，事後已積極與被害會員洽商，部分以分期方式返還會款、
    並與告訴人達成初步之和解，且部分會員亦表示原宥，冀被告有自新之機會，犯
    罪後之態度等一切情狀，量處如主文所示之刑。末按被告行為後，刑法第四十一
    條於九十年一月十日經修正公布，並於同年月十二日生效，易科罰金之適用範圍
    擴大為最重本刑五年以下有期徒刑之罪，並明定併合處罰之數罪，如各罪均得易
    科罰金者，其應執行之刑逾六月時，亦得適用之，比較新舊法之結果，以裁判時
    即修正後之刑法第四十一條對被告較為有利，爰依刑法第二條第一項前段規定適
    用裁判時之法律，就被告所宣告之刑，諭知易科罰金之折算標準。又查：被告前
    未曾受有期徒刑以上刑之宣告，素行良好，因一時失慮，偶罹刑典，信經此刑之
    宣告後，應知警惕而無再犯之虞，本院因認暫不執行其刑為當，予以宣告緩刑三
    年，用啟自新。
據上論斷，應依刑事訴訟法第二百九十九條第一項前段、刑法第五十六條、第三百三
十九條第一項、第五十五條、第二條第一項前段、第四十一條第一項前段、第七十四
條第一款，罰金罰鍰提高標準條例第一條前段、第二條，判決如主文。
本案經檢察官許炳文到庭執行職務。
中      華      民      國      九十    年      九      月    二十八    日
                                臺灣桃園地方法院刑事第二庭
                                    法  官  江振義
右正本證明與原本無異。
如不服本判決，應於判決送達後十日內向本院提出上訴狀( 應附繕本 )，上訴於
臺灣高等法院。
                                    書記官  李劍龍
中      華      民      國      九十    年      十      月      四      日
附表一：
一、曾春花（即丙○○‧靶係，二會）。 十一、丑○○。   二一、己○○。
二、詹秀惠（二會）。     十二、壬○○。   二二、庚○○（三會）
三、巳○○（二會）。                 十三、子○○。   二三、午○○。
四、甲○○。                         十四、癸○○。   二四、蘇玉蓉。
五、王秀美。                         十五、丁○○。   （以上共計二十九會）
六、乙○○。                         十六、張興華。
七、辰○○。                         十七、辛○○。
八、余玉英。                         十八、卯○○。
九、戊○○。                         十九、寅○○。
十、王進財。                         二十、黃阿火。
附表二：
    被害人             被詐欺之金額（二次合計）
一、丑○○。                   二萬元。
二、己○○。                   二萬元。
三、壬○○。                   二萬元。
四、庚○○（三會）。           六萬元。
五、子○○。                   二萬元。
六、張興華。                   二萬元。
七、辛○○。                   二萬元。
八、卯○○。                   二萬元。
九、寅○○。                   二萬元。
十、黃阿火。                   二萬元。
                          （合計二十四萬元）
附論罪科刑依據之法條：
刑法第三百三十九條第一項：
意圖為自己或第三人不法之所有，以詐術使人將本人或第三人之物交付者，處五年以
下有期徒刑、拘役或科或併科一千元（已提高十倍為一萬元）以下罰金。


司法院資訊處製作；財團法人民間司法改革基金會備份。
